【裁判字號】    98,重訴,85
【裁判日期】    990331
【裁判案由】    損害賠償
【裁判全文】
臺灣嘉義地方法院民事判決              98年度重訴字第85號
原      告  丙○○
訴訟代理人  余德正 律師
原      告  甲○○
            丁○○
上 3人共同
訴訟代理人  陳振榮律師
            張宗存律師
            蔡碧仲律師
被      告  乙○○
訴訟代理人  徐建光律師
上列當事人間請求損害賠償事件，原告提起刑事附帶民事訴訟（
民國98年度交附民字第125號），經刑事庭移送前來，本院於99
年3月17日言詞辯論終結，判決如下：
  主  文
被告應給付原告丙○○新臺幣壹佰肆拾陸萬貳仟陸佰肆拾元，及
自民國九十八年十二月十五日起至清償日止，按週年利率百分之
五計算之利息。
被告應給付原告甲○○新臺幣壹佰伍拾萬捌仟玖佰陸拾捌元，及
自民國九十八年十二月十五日起至清償日止，按週年利率百分之
五計算之利息。
被告應給付原告丁○○新臺幣陸拾萬伍仟壹佰捌拾陸元，及自
民國九十八年十二月二十八日起至清償日止，按週年利率百分之
五計算之利息。
訴訟費用由原告丙○○負擔十分之二，原告甲○○負擔十分二，
原告丁○○負擔十分之四，餘由被告負擔。
本判決第一項於原告丙○○以新臺幣肆拾捌萬捌仟元為被告預供
擔保後，得假執行。但被告以新臺幣壹佰肆拾陸萬貳仟陸佰肆拾
元為原告丙○○預供擔保後，得免為假執行。
本判決第二項於原告甲○○以新臺幣伍拾萬仟元為被告預供擔
保後，得假執行。但被告以新臺幣壹佰伍拾萬捌仟玖佰陸拾捌元
為原告甲○○預供擔保後，得免為假執行。
本判決第三項於原告丁○○以新臺幣貳拾壹萬貳仟元為被告預供
擔保後，得假執行。但被告以新臺幣陸拾萬伍仟壹佰捌拾陸元
為原告丁○○預供擔保後，得免為假執行。
原告其餘假執行之聲請均駁回。
  事實及理由
一原告起訴主張：乙○○於民國97年4月2日上午11時40分許，駕
  駛車號8612-QS號自用小客車（下稱系爭汽車），沿嘉義縣臺1
  8號公路，由嘉義往阿里山方向行駛，於行經該公路38公里178
  公尺處彎道時，適訴外人林庭羽騎乘車號G99-292號重型機車
  （下稱系爭機車）搭載訴外人楊琬喻，沿上開公路，由阿里山
  往嘉義方向行駛，因轉彎失控人車倒地，惟已逐漸恢復蹲坐或
  站立之際，被告因超速行駛致閃避不及而撞擊楊琬喻及系爭機
  車，復推擠撞擊林庭羽，造成林庭羽、楊琬喻死亡。本件車禍
  肇因於被告之過失，蓋被告行經該公路38公里178公尺處彎道
  ，該處附近有交通部公路總局第五區養護工程處施作聖帕風災
  臺18線37K+500附近災害修復工程，設置工區○○○○○里○道
  路施工之警告標誌，被告本應注意前車狀況並隨時採取必要之
  安全措施，且行車速度應依速限標誌之規定，又被告見施工標
  誌告示前方道路施工，本應減速慢行，而當時情形天候晴，日
  間自然光線，柏油路面乾燥無缺陷，無障礙物，視距良好，並
  無不能注意之情事，被告未減速慢行且疏未注意車前狀況，反
  以至少每小時27.99公里速度超速行駛，而撞擊系爭機車，造
  成林庭羽、楊琬喻死亡之結果。原告丙○○、甲○○為楊琬喻
  之父母，丙○○支出楊琬喻喪葬費新臺幣（下同）479,500元
  。另依行政院主計處公布97年度臺北市每人每月平均消費支出
  為24,357元，依96年簡易生命表可之男性平均壽命75.46歲，
  勞基法強制退休年齡為65歲，需受扶養10.46年，丙○○於退
  休後原可受楊琬喻扶養金額共計3,057,291元。依96年簡易生
  命表可知女性平均壽命為81.72歲，扣除勞基法強制退休年齡
  為65歲，需受扶養16.72年，故甲○○於退休後原可受楊琬喻
  扶養之金額共計4,886,988元。又楊琬喻孝順雙親，乖巧懂事
  ，原盼望能奉養父母怡養天年，詎因被告之疏失行為而致死，
  從此天人永隔，令丙○○、甲○○精神遭受極大痛苦，丙○○
  更因此住院，蒙受精神尚無可彌補之巨大痛苦，丙○○請求慰
  撫金450萬元、甲○○請求慰撫金300萬元。另丁○○支出林庭
  羽喪葬費296,000元，又依行政院主計處公布97年度臺灣每人
  每月平均消費支出為17,425元，行政院衛生署公布97年度國人
  女性平均壽命為82歲，扣除勞基法強制退休年齡65歲，丁○○
  於退休後原可受林庭羽扶養金額共計3,554,700元。且丁○○
  母兼父職，獨力扶養林庭羽長大，二人相依為命相互扶持，林
  庭羽平日亦孝順母親，原盼望能奉養母親怡養天年，詎因被告
  之疏失行為而致死，從此天人永隔，令丁○○精神遭受極大痛
  苦，請求精神慰撫金400萬元。為此，原告爰依民法第184條第
  1項前段、第191條之2、第192條第1、2項及第194條規定，提
  起本訴。聲明：(一)被告應給付丙○○8,036,791元，及自98年1
  2月9日準備書狀繕本送達翌日起至清償日止，按週年利率5﹪
  計算之利息。(二)被告應給付甲○○8,886,988元及自98年12月9
  日準備書狀繕本送達翌日起至清償日止，按週年利率5﹪計算
  之利息。(三)被告應給付丁○○7,850,700元，及自98年12月28
  日起至清償日止，按週年利率5﹪計算之利息。(四)請准供擔保
  ，宣告假執行。
二被告則以：被告應負肇事主因不爭執，但按駕駛機車有過失致
  坐於後座之人被他人駕駛之車撞死者，後座之人係因藉駕駛人
  載送而擴大其活動範圍，駕駛人為之駕駛機車，應認係後座之
  使用人，於被害人之使用人與有過失之情形，應依民法第217
  條第3項規定準用第1、2項過失相抵之法則，減輕該他人之賠
  償金額或免除之，最高法院98年度臺上字第811號判決可資參
  照。依財團法人成大研究發展基金會鑑定意見書，林庭羽就本
  件車禍之發生為肇事之次因，依民法第217條第1項規定，與有
  過失，法院得減輕或免除賠償金額。又楊琬喻係乘坐於林庭羽
  機車後座，自亦有過失相抵之適用。對丙○○請求479,500元
  之殯葬費用、丁○○請求296,000元殯葬費用均不爭執。丙○○、甲○○彼此互為扶養義務人，依最高法院92年度臺上字第
  420號判決意旨，丙○○、甲○○仍不得免除其對配偶之扶養
  義務，且應依霍夫曼計算式扣除中間利息。被告為二專畢業，
  現為博寶股份有限公司業務員，每月薪資33,000元，原告請求
  慰撫金過高。又原告得請求之金額亦應扣除所領取之強制汽車
  責任保險金等語。聲明：原告之訴駁回，如受不利判決，請准
  供擔保，宣告免為假執行。
三下列事項為兩造所不爭執（見本院卷第149頁至第151頁、第15
  7-1頁），應堪採認：
(一)被告於97年4月2日11時40分許，駕駛系爭汽車，搭載訴外人陳
  宗義，沿嘉義縣番路鄉○○○號○路，由嘉義往阿里山方向行駛
  ，適交通部公路總局第五區養護工程處，在該公路37公里500
  公尺溝外附近，施作「聖帕風災台18線37K+500附近災害修復
  工程」，並分別於該公路37公里350公尺、37公里500公尺處，
  各設置工區○○○○○里○道路施工之警告標誌，被告行經該公
  路38公里178公尺處彎道時，以至少每小時27.99公里速度超速
  行駛，適訴外人林庭羽騎乘系爭機車附載訴外人楊琬喻沿上開
  公路，由阿里山往嘉義方向行駛，亦超速行駛，而於轉彎時失
  控，侵入被告行車方向之車道，致系爭機車及林庭羽、楊琬喻
  均倒地。
(二)於林庭羽上半身已離開地面及楊琬喻恢復蹲坐之際，被告緊急
  將系爭汽車開往右邊避免碰撞，仍閃避不及，致系爭汽車之右
  側車身推擠撞擊林庭羽，使林庭羽掉落路旁水溝內，系爭汽車
  之左前車角碰撞系爭機車尾部及楊琬喻，造成林庭羽受有頭部
  外傷、顱骨、顱底、下頷骨骨折、顱內出血、腦水腫、雙側血
  氣胸、肝臟挫傷及骨盆骨折等傷害；楊琬喻受有頭部外傷併顱
  腦損傷等傷害，經送醫急救，林庭羽於同日下午4時2分許死亡
  ，楊琬喻於同日下午1時5分許死亡。
(三)原告丙○○支出楊琬喻必要喪葬費用479,500元。
(四)丙○○為楊琬喻之父，係43年11月10日生，於楊琬喻死亡時年
  53歲，尚有餘命22.5年；甲○○為楊琬喻之母，係47年5月7日
  生，於楊琬喻死亡時年49歲，尚有餘命33年。除楊琬喻外，丙○○、甲○○尚有1子楊敦量。丙○○、甲○○滿65歲時，有
  受扶養之必要，每月需扶養費各24,357元，其扶養義務人至少
  有楊琬喻、楊敦量2人。
(五)丙○○、甲○○因楊琬喻死亡之事故，各受領強制責任險保險
  金75萬元。
(六)丁○○支出林庭羽必要喪葬費用296,000元。
(七)丁○○為林庭羽之母，係47年8月28日生，於林庭羽死亡時年
  49歲，尚有餘命33年。除林庭羽外，尚有1子林泳宏，丁○○
  滿65歲時，有受扶養之必要，需受扶養17年，每月需扶養費17
  ,425元，其扶養義務人有林庭羽、林泳宏2人。
(八)丁○○因林庭羽死亡事故，受領強制責任險保險金150萬元。
四兩造爭執事項（見本院卷第151頁）：
(一)被告就本件事故之發生是否有過失？對於防止損害之發生，是
  否已盡相當之注意者？
(二)林庭羽、楊琬喻就本件事故損害之發生或擴大是否與有過失？
  原告應否負擔與有過失責任？過失比例為何？
(三)原告得請求賠償之金額各為何？
五本院論述如下：
(一)被告就本件事故之發生是否有過失？對於防止損害之發生，是
  否已盡相當之注意者？
1.按因故意或過失，不法侵害他人之權利者，負損害賠償責任。
  又汽車、機車或其他非依軌道行駛之動力車輛，在使用中加損
  害於他人者，駕駛人應賠償因此所生之損害。但於防止損害之
  發生，已盡相當之注意者，不在此限。民法第184條第1項、第
  191條之2定有明文。又民法第191條之2立法理由係以近代交通
  發達，而因動力車輛肇事致損害人之身體或財產者，日見增多
  ，乃增定本條，凡動力車輛在使用中加損害於他人者，駕駛人
  即應賠償因此所生之損害。亦即以舉證責任倒置之方式，由法
  律推定駕駛人侵害他人之行為係出於過失，倘駕駛人欲主張免
  責事由，則須證明其對於防止損害之發生，已盡相當之注意，
  積極為防止損害之發生而有所作為，仍不免發生損害。準此，
  被害人依民法第191條之2規定，請求動力車輛之駕駛人賠償損
  害時，僅須證明其損害係因駕駛人使用該動力車輛時，侵害其
  權利，亦即損害之發生與駕駛人使用動力車輛之間有因果關係
  即可，至駕駛人於交通事故之發生，是否有過失，則不待被害
  人舉證。
2.次按行車速度，依速限標誌或標線之規定。又汽車行駛時，駕
  駛人應注意車前狀況，並隨時採取必要之安全措施。另施工標
  誌，用以告示前方道路施工，車輛應減速慢行。道路交通安全
  規則第93條第1項前段、第94條第3項、道路交通標誌標線號誌
  設置規則第142條第1項分別定有明文。經查，被告於97年4月2
  日11時40分許，駕駛系爭汽車，搭載訴外人陳宗義，沿嘉義縣
  番路鄉○○○號○路，由嘉義往阿里山方向行駛，適交通部公路
  總局第五區養護工程處，在該公路37公里500公尺溝外附近，
  施作「聖帕風災台18線37K+500附近災害修復工程」，並分別
  於該公路37公里350公尺、37公里500公尺處，各設置工區○○○○○里○道路施工之警告標誌，被告行經該公路38公里178公
  尺處彎道時，以至少每小時27.99公里速度超速行駛，適訴外
  人林庭羽騎乘系爭機車附載訴外人楊琬喻沿上開公路，由阿里
  山往嘉義方向行駛，亦超速行駛，而於轉彎時失控，侵入被告
  行車方向之車道，致系爭機車及林庭羽、楊琬喻均倒地，於林
  庭羽上半身已離開地面及楊琬喻恢復蹲坐之際，被告緊急將系
  爭汽車開往右邊避免碰撞，仍閃避不及，致系爭汽車之右側車
  身推擠撞擊林庭羽，使林庭羽掉落路旁水溝內，系爭汽車之左
  前車角碰撞系爭機車尾部及楊琬喻，造成林庭羽受有頭部外傷
  、顱骨、顱底、下頷骨骨折、顱內出血、腦水腫、雙側血氣胸
  、肝臟挫傷及骨盆骨折等傷害；楊琬喻受有頭部外傷併顱腦損
  傷等傷害，經送醫急救，林庭羽於同日下午4時2分許死亡，楊
  琬喻於同日下午1時5分許死亡等事實，已如前述。被告駕駛系
  爭汽車，自應注意上揭規定，且當時情形天候晴，日間自然光
  線，柏油路面乾燥無缺陷，無障礙物，視距良好乙節，有道路
  交通事故調查報告表及交通事故照片8張在卷可參〔見臺灣嘉
  義地檢署（下稱嘉義地檢署）97年度相字第212號卷第26、21-
  24頁），並無不能注意之情形，然被告卻以至少每小時27.99
  公里速度超速行駛，且未注意林庭羽上半身已離開地面及楊琬
  喻恢復蹲坐之車前狀況，並隨時採取必要之安全措施，而發生
  碰撞肇事，造成林庭羽、楊琬喻死亡，另被告亦自認其應負本
  件肇事主因，堪認被告就本件事故發生有過失，對防止損害之
  發生，未盡相當之注意，依前揭規定，自應負損害賠償責任。
(二)林庭羽、楊琬喻就本件事故損害之發生或擴大是否與有過失？
  原告應否負擔與有過失責任？過失比例為何？
1.按損害之發生或擴大，被害人與有過失者，法院得減輕賠償金
  額，或免除之。上開規定，於被害人之代理人或使用人與有過
  失者，準用之。民法第217條第1項、第3項定有明文。所謂被
  害人與有過失，係指被害人苟能盡其善良管理人之注意，即得
  避免其損害之發生、擴大，竟不注意之意（最高法院83年度臺
  上字第1701號判決意旨參照）。又按駕駛機車有過失致坐於後
  座之人被他人駕駛之車撞死者，後座之人係因藉駕駛人載送而
  擴大其活動範圍，駕駛人為之駕駛機車，應認係後座之人之使
  用人（最高法院74年臺上字第1170號判例要旨參照）。再按行
  經設有彎道之路段，應減速慢行，作隨時停車之準備。又車輛
  在雙向2車道行駛時，在劃有分向限制線之路段，不得駛入來
  車之車道內。道路交通安全規則第93條第1項第2款、第97條第
  2款定有明文。而道路中心設有雙黃實心標線，係用以分隔對
  向車道，並雙向禁止超車、跨越或迴轉，道路交通標誌標線號
  誌設置規則第149條亦定有明文。
2.經查，林庭羽騎乘系爭機車附載訴外人楊琬喻沿上開公路，由
  阿里山往嘉義方向行駛，超速行駛，而於轉彎時失控，侵入被
  告行車方向之車道，致系爭機車及林庭羽、楊琬喻均倒地，而
  於林庭羽上半身離開地面及楊琬喻恢復蹲坐之際，遭被告撞擊
  而死亡等情，已如前述，又事故地點地面劃有雙黃實心標線，
  有前揭道路交通事故調查報告表及交通事故照片可稽，自不得
  駛入對向車道，林庭羽騎乘系爭機車，行經該處，本應注意遵
  守上揭規定，以維安全，且當時天候晴，日間自然光線，柏油
  路面乾燥無缺陷，無障礙物，視距良好，並無不能注意之情形
  ，卻疏於注意，超速行駛，並駛入對向車道，而與被告所駕駛
  之系爭汽車發生撞擊，致生本件車禍，其有過失甚明。復參酌
  本件所涉刑事案件偵查時，經囑託財團法人成大研究發展基金
  會鑑定結果，亦認林庭羽騎乘系爭機車侵入對向車道為肇事次
  因，有該會98年2月27日成大研基建字第09800490號函附鑑定
  意見書1份在卷可稽（見嘉義地檢署98年度偵字第1516號卷第4
  頁至第35頁，下稱系爭鑑定書），益徵林庭羽就本件事故之發
  生，亦有過失。另事發時，楊琬喻乘坐林庭羽所騎乘之系爭機
  車，參諸前揭最高法院74年臺上字第1170號判例要旨，堪認林
  庭羽為楊琬喻之使用人，依民法第217條第3項準用同法第1項
  規定，亦應承擔與有過失責任。至系爭鑑定書固記載楊琬喻無
  肇事因素，核與前揭最高法判例意旨及民法第217條規定不符
  ，尚難憑採。
3.本院審酌事故之發生，係因被告超速行駛，且未注意車前狀況
  ，並隨時採取必要之安全措施；暨因林庭羽超速行駛，並駛入
  對向車道等情，認過失責任比例之分擔，以被告負擔60﹪、林
  庭羽負擔40﹪為妥適。另楊琬喻應按林庭羽過失程度減輕被告
  賠償責任40﹪。
(三)原告得請求賠償之金額各為何？
1.按不法侵害他人致死者，對於支出醫療及殯葬費之人，應負損
  害賠償責任。被害人對於第三人負有法定扶養義務者，加害人
  對於該第三人亦應負損害賠償責任。不法侵害他人致死者，被
  害人之父母，雖非財產上之損害，亦得請求賠償相當之金額。
  民法第192條1項、第2項及第194條定有明文。本件林庭羽、楊
  琬喻死亡，既係因被告駕車之過失所致，則原告依前揭規定，
  請求被告給付，自屬有據。
2.茲就原告得請求金額分述如下：
(1)喪葬費用部分：
  丙○○支出楊琬喻必要喪葬費用479,500元、丁○○支出林庭
  羽必要喪葬費用296,000元，已如前述，是丙○○、丁○○分
  別請求被告賠償479,500元、296,000元，自屬有據。
(2)扶養費部分：
被告雖辯稱：夫妻互負扶養之義務，其扶養義務之順序與直系
  血親卑親屬同，依民法第1118條規定，不因沒有扶養能力而免
  除，並依最高法院92年度臺上字第420號判決，丙○○、甲○○互負扶養義務等語。又按夫妻互負扶養義務，其扶養義務之
  順序與直系血親卑親屬同。因負擔扶養義務而不能維持自己生
  活者，免除其義務。但受扶養權利者為直系血親尊親屬或配偶
  時，減輕其義務。民法第1114條第1款、第1116條之1、第1118
  條固定有明文。然按依民法第1118條規定，直系血親卑親屬因
  負擔扶養義務而不能維持自己生活者，固僅得減輕其義務，而
  不得免除之，惟亦指直系血親卑親屬係有能力負擔扶養義務之
  人而言，倘該直系血親卑親屬並無扶養能力，自無該條規定之
  適用（91年臺上字第1798號判例要旨參照）。準此，如夫妻互
  負扶養義務之人，並無扶養能力者，自無民法第1118條之適用
  。經查，丙○○、甲○○主張其等屆滿65歲時，有受扶養之必
  要，此為被告所不爭執，而所謂有受扶養之必要者，依民法第
  1117規定，必須不能維持生活，從而，丙○○、甲○○屆65歲
  時既已不能維持生活，自無扶養能力，參諸前揭最高法院判例
  要旨，自毋庸負擔扶養義務，是被告前揭所辯，尚難憑採。
按子女對於父母依法負有扶養義務。受扶養權利者，以不能維
  持生活而無謀生能力者為限。前項無謀生能力之限制，於直系
  血親尊親屬，不適用之。民法第1114條、第1115條、第1117條
  定有明文。經查：(甲)丙○○為楊琬喻之父，係43年11月10日生
  ，於楊琬喻死亡時年53歲，尚有餘命22.5年；甲○○為楊琬喻
  之母，係47年5月7日生，於楊琬喻死亡時年49歲，尚有餘命33
  年。除楊琬喻外，丙○○、甲○○尚有1子楊敦量。丙○○、
  甲○○滿65歲時，有受扶養之必要，每月需扶養費各24,357元
  ，其扶養義務人有楊琬喻、楊敦量2人，已論述如前。是屆65
  歲時，丙○○需受扶養10.5年、甲○○需受扶養年17年，又每
  月需扶養費各24,357元，每年需扶養費各292,284元。準此，
  依年別單利5%複式霍夫曼計算法扣除中間利息，丙○○得受楊
  琬喻扶養之金額為1,208,234元【計算式：（292,284×7.0000
  0000）＋292,284×0.5×（8.0000000000.00000000）＝2,41
  6,467。2,416,467÷2＝1,208,234，元以下四捨五入，受扶養
  10年之年別單利5﹪複式霍夫曼係數為7.00000000，受扶養11
  年之年別單利5﹪複式霍夫曼係數為8.00000000】、甲○○得
  受楊琬喻扶養之金額為1,764,947元【計算式：292,284×12.0
  0000000÷2＝1,764,947，元以下四捨五入，受扶養17年之年
  別單利5﹪複式霍夫曼係數為12.00000000】。(乙)丁○○為林庭
  羽之母，係47年8月28日生，於林庭羽死亡時年49歲，尚有餘
  命33年。除林庭羽外，尚有1子林泳宏，丁○○滿65歲時，有
  受扶養之必要，需受扶養17年，每月需扶養費17,425元，其扶
  養義務人有林庭羽、林泳宏2人等事實，亦如前述。是屆65歲
  時，丁○○需受扶養17年，每月需扶養費17,425元，每年需扶
  養費209,100元，再依年別單利5%複式霍夫曼計算法扣除中間
  利息，丁○○得受林庭羽扶養金額為1,262,643元【計算式：2
  09,100×12.00000000÷2＝1,262,643，元以下四捨五入，受
  扶養17年之年別單利5﹪複式霍夫曼係數為12.00000000】。
(3)精神慰撫金部分：
  按慰藉金之賠償，須以人格權遭遇侵害，使精神上受有痛苦為
  必要，其核給之標準固與財產上損害之計算不同，然非不可斟
  酌雙方身分、資力與加害程度及其他各種情形核定相當之數額
  （最高法院51年臺上字第223號判例要旨參照）。楊琬喻為丙○○、甲○○之獨生女；另林庭羽為丁○○之獨生女，有戶籍
  謄本在卷可稽（見本院卷第52頁、第53頁、第60頁），原告本
  得享天倫之樂，因本件事故頓失其子，精神上自受有極大痛苦
  ，痛苦逾恆，本院審酌於本件事故發生時，丙○○係53歲、甲○○係49歲、丁○○係49歲，丙○○學歷為私立中國文化大學
  應用化學研究所碩士，任職於臺灣化學纖維股份有限公司，年
  收入2,564,863元；甲○○係親民技術學院附設進修學校工學
  學士，任職於國立臺灣大學醫學院附設醫院，年收入約555,22
  4元；丁○○學歷為高中畢業，任職於聚陽股份有限公司樣品
  開發單位，月薪2萬餘元等情，業據原告陳明在卷，並提出人
  事通知單等為證（見本院卷第50頁、第51頁、第65頁、第66頁
  、第69頁至第74頁）；另被告係二專畢業，任職於博寶行股份
  有限公司擔任業務員，亦據被告陳明在案（見本院卷第41頁）
  。又丙○○名下有房屋2筆、土地2筆、汽車1部、投資7筆，價
  值約760餘萬元；甲○○名下有房屋、土地各1筆、汽車1部、
  投資6筆，價值約450餘萬元；丁○○名下有房屋、田賦、土地
  各1筆、汽車1部、投資6筆，價值約170餘萬元；被告97年所得
  751,777元，名下有投資1筆價值1萬餘元等情，亦有稅務電子
  閘門財產所得調件明細表3份在卷可佐（見本院卷14頁至第29
  頁）等兩造之身分、地位等情狀，認原告請求賠償非財產上損
  害賠償，丙○○、甲○○、丁○○各以200萬元為適當，應予
  准許。
(4)綜上，丙○○得請求金額計3,687,734元（計算式：479,500＋
  1,208,234＋200萬＝3,687,734）、甲○○得請求金額計3,764
  ,947元（計算式：1,764,947＋200萬＝3,764,947）、丁○○
  得請求金額計3,558,643元（計算式：296,000＋1,262,643＋2
  00萬＝3,558,643）。又林庭羽應負擔40﹪之與有過失責任，
  楊琬喻亦應按林庭羽過失程度減輕被告賠償責任40﹪，均如前
  述，而本件原告既因林庭羽、楊琬喻死亡而有所請求，林庭羽
  、楊琬喻均應承擔過失相抵之責任，則丙○○、甲○○自應承
  擔楊琬喻與有過失之責任；丁○○亦應承擔林庭羽與有過失責
  任。經減輕被告之賠償責任後，丙○○得請求金額為2,212,64
  0 元〔計算式：3,687,734×（1－40﹪）＝2,212,640，元以
  下四捨五入〕、甲○○得請求金額2,258,968元〔計算式：3,7
  64,947×（1－40﹪）＝2,258,968，元以下四捨五入〕、丁○○得請求金額2,135,186元〔計算式：3,558,643×（1－40﹪
  ）＝2,135,186，元以下四捨五入〕。
3.再按保險人依本法規定所為之保險給付，視為被保險人損害賠
  償金額之一部分；被保險人受賠償請求時，得扣除之，強制汽
  車責任保險法第32條定有明文。經查，丙○○、甲○○因楊琬
  喻死亡之事故，各受領強制責任險保險金75萬元；丁○○因林
  庭羽死亡事故，受領強制責任險保險金150萬元，已如前述，
  是原告所得請求之金額中，應扣除所領取強制汽車責任保險金
  ，故丙○○請求1,462,640元（計算式：2,212,640－750,000
  ＝1,462,640）、甲○○請求1,508,968元（計算式：2,258,96
  8－750,000＝1,508,968）、丁○○請求635,186元（計算式：
  2,135,186－1,500,000＝635,186），應屬有據，逾此部分之
  請求，則屬無據。
六末按給付無確定期限者，債務人於債權人得請求給付時，經其
  催告而未為給付，自受催告時起，負遲延責任。其經債權人起
  訴而送達訴狀，或依督促程序送達支付命令，或為其他相類之
  行為者，與催告有同一之效力。民法第229條第2項定明文。又
  遲延之債務，以支付金錢為標的者，債權人得請求依法定利率
  計算之遲延利息。應付利息之債務，其利率未經約定，亦無法
  律可據者，週年利率為5﹪。同法第233條第1項本文、第203條
  亦定有明文。本件被告於98年12月14日收受丙○○、甲○○98
  年12月9日書狀繕本，另於98年11月30日就本件原告之請求提
  出答辯狀，則丙○○、甲○○請求自98年12月15日起算利息、
  丁○○請求自98年12月28日起算之利息，均屬有據。綜上，原
  告依民法第184條第1項前段、第191條之2、第192條及第194條
  規定，請求被告給付丙○○1,462,640元、甲○○1,508,968元
  ，及各自98年12月15日起至清償日止，按週年利率5﹪計算之
  利息；請求被告給付丁○○635,186元，及自98年12月28日起
  至清償日止，按週年利率5﹪計算之利息，為有理由，應予准
  許。逾此部分之請求，為無理由，應予駁回。
七本件原告勝訴部分，兩造分別陳明願供擔保，聲請宣告假執行
  、免為假執行，經核均無不合，爰分別酌定相當之擔保金額，
  併准許之。至原告敗訴部分，其訴既經駁回，其假執行之聲請
  亦失所依附，應併予駁回。
八本件事證已臻明確，兩造其餘攻擊防禦方法，經核與本判決結
  果不生影響，爰不一一論敘，併此敘明。
九據上論結，本件原告之訴為一部有理由，一部無理由，依民事
  訴訟法第79條、第390條第2項、第392條第2項規定，判決如主
  文。
中    華    民    國     99    年    3    月    31    日
                    民事第三庭  法  官  蘇雅慧
正本係照原本作成。
如不服本判決，應於送達後20日內，向本院提出上訴狀並表明上
訴理由，如於本判決宣示後送達前提起上訴者，應於判決送達後
10日內補提上訴理由書（須附繕本）。
中    華    民    國     99    年    3    月    31    日
                                書記官  劉昀匊

司法院資訊處製作；財團法人民間司法改革基金會備份。
